【裁判字號】    91,訴緝,52
【裁判日期】    920206
【裁判案由】    行賄
【裁判全文】
臺灣彰化地方法院刑事判決                          九十一年度訴緝字第五二號
    公  訴  人  臺灣彰化地方法院檢察署檢察官
    被      告  丙○○  男  四.
右列被告因行賄案件，經檢察官提起公訴（八十九年度偵字第三０六號），本院判決
如左：
    主      文
丙○○共同連續對於依據法令從事公務之人員，關於違背職務之行為，交付賄賂，累
犯，處有期徒刑貳年拾月，褫奪公權貳年。
    事      實
一、丙○○前於民國七十二年間因殺人等案件，經臺灣高等法院臺中分院判處有期徒
    刑十七年確定，嗣於七十七年五月間裁定減為有期徒刑十一年，再於八十年十二
    月間裁定減為有期徒刑六年六月，於七十八年一月二十七日假釋出獄，並因前揭
    減刑之故，已於八十年一月一日假釋期滿執行完畢。詎丙○○仍不知悔改，於八
    十四、八十五年間擔任彰化縣彰化市○○里○○○路五二五之二號「蕃茄庭園Ｋ
    ＴＶ」之股東，並與錫容及七十九年至八十六年間出任彰化縣議會議員之謝宏
    龍共同合資經營（錫容、謝宏龍所涉行賄案件，均經本院以九十年度訴字第八
    八八號判決各判處有期徒刑二年六月，均褫奪公權二年）「蕃茄庭園ＫＴＶ」。
    該店原為自助式ＫＴＶ，但於八十三年底改為有女侍陪酒之經營方式，為免遭警
    查報為「酒家（有女侍）」，渠等三人竟與該ＫＴＶ之公關主任乙○○（業經判
    處有期徒刑一年六月確定）基於對於依據法令從事公務之人員，關於違背職務行
    為交付賄賂之概括犯意聯絡，自八十四年九月間起至八十五年一月間止，連續於
    八十四年九、十、十一月，及於八十五年一月間，分別於八十四年九月十四日、
    十月十六日、十一月十二日、及八十五年一月十七日，均由乙○○於支出傳票上
    記載「茶葉費」之用途並向店內會計人員領款後，在「蕃茄庭園ＫＴＶ」內不詳
    處所，連續四次按月各交付賄款新台幣（下同）一萬三千元即合計五萬二千元之
    賄賂，送予依據法令從事調查職務之彰化縣警察局彰化分局莿桐派出所警員吳敏
    進（業經判處有期徒刑十二年確定）收受，請吳敏進就上開女侍陪酒行為不予舉
    發。而吳敏進明知「蕃茄庭園ＫＴＶ」係有女侍陪酒之情形，竟違背職務，未依
    規定將該「蕃茄庭園ＫＴＶ」查報為「酒家（有女侍）」。嗣經檢舉，始由法務
    部調查局彰化縣調查站前往上址執行搜索，並在店內起出乙○○前揭記載茶葉費
    之現金支出傳票，乃循線查悉上情。
二、案經臺灣高等法院臺中分院檢察署移請臺灣彰化地方法院檢察署檢察官偵查起訴
    。
    理      由
一、訊據被告丙○○矢口否認有何右揭犯行，並辯稱：伊並非「蕃茄庭園ＫＴＶ」之
    股東，對於該店公關主任乙○○亦無指揮監督權力，伊雖有前往該店消費，亦曾
    協調店內股東發生之口角糾紛，但並未指示乙○○交付每月茶葉費一萬三千元予
    吳敏進警員，更不清楚乙○○為何指稱伊擔任該ＫＴＶ股東並指示送錢云云。然
    查：
（一）證人乙○○前於八十五年十月三十日接受法務部調查局彰化縣調查站詢問時陳
      稱：「（問：蕃茄ＫＴＶ對外公關交際是由何人負責？）主要是由丙○○、謝
      宏龍兩人負責與警界打交道及交際。」、「（問：貴ＫＴＶ店每月致送一萬三
      千元規費予轄區莿桐派出所，係交給該派出所何人收執？）在八十四年九月、
      十月、十一月及八十五年一月等四個月，每月一萬三千元規費是由我向會計小
      姐領取現金，並在現金支付傳票上簽認，並依丙○○或謝宏龍指示在該派出所
      管區警員吳敏進前來本店時，親自將一萬三千元現金規費交付予吳敏進收取。
      」、「（問：每月致送予莿桐派出所一萬三千元規費是如何訂出？）我不清楚
      ，我都是依照丙○○及謝宏龍指示而交付前述規費予管區警員吳敏進。」；另
      於八十七年五月二十一日在台灣高等法院台中分院八十七年度上訴字第五二０
      號貪污案件訊問時，證人乙○○亦供承：「（問：在何處給的《指莿桐派出所
      茶葉費》？）他是來公司時給的，一次丙○○及謝宏龍都在，另一次是丙○○
      、錫容在場。」、「（問：誰叫你拿的？）錫容、謝宏龍分別叫我去拿的
      。」，及八十七年六月十八日在該院訊問時又稱：「（你上回說是錫容、謝
      宏龍叫你去拿的？）是的，還有丙○○。」等語明確。是由上開供詞觀之，證
      人乙○○將前揭四個月之茶葉費五萬二千元致送予莿桐派出所員警吳敏進，以
      求「蕃茄庭園ＫＴＶ」免於遭警查報為有女侍陪酒，顯係聽命於該店老闆即被
      告丙○○、同案被告謝宏龍、錫容三人之指示辦理。
（二）被告丙○○雖一再否認身為「蕃茄庭園ＫＴＶ」股東云云，然證人即該店外場
      主任甲○○於八十五年十月三十日彰化縣調查站詢問時坦言：被告丙○○為該
      ＫＴＶ之股東，且曾於傳票上簽署「黑人」字樣等語；而證人即該店會計吳釗
      如亦於同日接受彰化縣調查站詢問時證稱：被告丙○○確為「蕃茄庭園ＫＴＶ
      」董事，還曾直接向伊拿錢並指示登載於支出傳票上等語；又證人乙○○更於
      本院九十年十月四日訊問時表示：被告丙○○、同案被告謝宏龍、錫容等三
      位股東經常前來店裡巡視，伊並曾向渠等三人當場反映內部待修事項等問題等
      語；另證人吳敏進亦於同日庭訊時證稱：曾於「蕃茄庭園ＫＴＶ」臨檢時見過
      被告丙○○等語。再參以證人乙○○前述證詞均一再直指被告丙○○不僅在「
      蕃茄庭園ＫＴＶ」負責對外與警員聯繫，且要求交付每月一萬三千元之茶葉費
      予莿桐派出所警員吳敏進等情，均足徵明被告丙○○確係身居股東地位，並有
      調度該店財務及指揮服務人員之實質權力。是其空言否認擔任該店股東，無非
      冀圖藉此脫免刑責，自有未洽，不足為取。至於同案被告謝宏龍、錫容固於
      本院九十年度訴字第八八八號行賄案件審理期間均同聲否認被告丙○○為該店
      股東，惟因被告丙○○與渠等二人具有共犯關係，且證人乙○○歷次敘及囑咐
      交付賄賂者之姓名時，均將被告丙○○列名其中，倘渠等二人於供述時將被告
      丙○○與該ＫＴＶ之關聯性切斷，將有助於使上開行賄犯行僅止於被告丙○○
      個人與證人乙○○之私下行為，而與該店股東之決策無涉。則同案被告謝宏龍
      、錫容前揭供述非無出於利己動機之虞，亦難盡信為真，尚無從據為有利被
      告丙○○之認定。
（三）雖證人乙○○嗣於本院九十一年七月四日、九十二年一月十六日審理時僅稱：
      確實是老闆交代要交付茶葉費，伊僅係聽從命令辦事，但已不記得係哪一位老
      闆交代，只記得曾有謝宏龍、錫容及另一位不知姓名之董事等語，與前揭明
      確指證被告丙○○涉案之情形有別，然因本案審理時證人乙○○所涉行賄案件
      業經最高法院駁回上訴而告確定，其亦已入監服刑，則證人乙○○應負罪責既
      已明確，如於到庭作證時再逐一指證被告丙○○牽涉其中，無異將提高其他共
      犯遭受刑事處罰之危險，且無減於己身刑責，證人乙○○當無可能毫不顧慮此
      一損人不利己之後果。是以該名證人或因為免日後遭人報復，雖就確切指示行
      賄之老闆姓名隱而不宣，但仍慨然陳述聽命行事之旨，足徵致送茶葉費予員警
      一事應係該店高層人員授意為之，然究不能僅因證人乙○○嗣後為圖己身安全
      而不得不於本院審訊時語帶保留，以致前後敘述不盡相符，即謂其先後所陳盡
      屬虛言。
（四）另證人乙○○於前揭時間領用一萬三千元賄款時，均由該店會計人員在現金支
      出傳票上註記茶葉費之支出科目摘要，其中八十四年九月十四日及十月十六日
      之支出傳票上更清楚記載「莿桐派出所茶葉費」或「莿桐所」等字樣，此有現
      金支出傳票四張附卷可稽。而證人即蕃茄ＫＴＶ會計吳釗如、白靜儒於八十六
      年四月二日偵訊時，均表示：證人乙○○均固定在月初領取一萬三千元之茶葉
      費，而該店之支出傳票均附在帳簿內，負責人應該曉得等語（附於臺灣彰化地
      方法院檢察署八十六年度偵字第二六五二號偵查卷宗內）。是以蕃茄ＫＴＶ老
      闆即被告丙○○、同案被告謝宏龍、錫容等既均有定期前往店內查帳，而上
      開載有交付轄區莿桐派出所茶葉費之支出傳票又夾附在帳簿內，可供渠等查核
      確認，則渠等三人顯然得以知悉前揭按期行賄員警之不法情節，卻又未加出面
      制止或表示異議，足徵渠等對於證人乙○○交付賄款一事亦已事先贊同。尤其
      證人乙○○既均簽名或蓋章於支出傳票上，對於該店老闆必定前來查閱帳簿及
      支出情形又已有預見，如非確實獲得授權動用該筆款項用以行賄員警，衡情亦
      不致任意向會計人員請款，且於支出傳票之上載明實際用途，更可確信證人乙
      ○○每月領取一萬三千元之茶葉費充作賄款一事，應係基於被告丙○○、同案
      被告謝宏龍、錫容三人授意為之。至於證人吳釗如嗣於本院訊問時改稱：老
      闆對帳時並未見到支出傳票云云，顯與該名證人先前所言及證人白靜儒上開證
      述情節有異，非無迴護被告丙○○、同案被告謝宏龍、錫容之嫌，已無足採
      。
（五）另證人乙○○確於前揭時地交付賄款予吳敏進警員乙節，亦經臺灣高等法院臺
      中分院九十年度上更（二）字第二六九號判決認定在案，證人乙○○依行賄罪
      判處有期徒刑一年六月，吳敏進則依違背職務受賄罪遭判處有期徒刑十二年，
      並經最高法院以九十一年度台上字第九八六號判決駁回上訴而告確定，有前揭
      二份刑事判決存卷足參。而於前揭判決事實及理由中，亦均詳載被告丙○○、
      同案被告謝宏龍、錫容與證人乙○○共同參與行賄犯行，益足為證。
    綜上所陳，被告丙○○前揭所辯各節，均非有據，無足為採。本案事證已臻明確
    ，被告丙○○犯行洵堪認定。
二、查被告丙○○犯罪後，貪污治罪條例於民國八十五年十月二十三日業經修正公布
    ，並於同年月二十五日生效，其中該條例第十條第一項對於公務員違背職務行為
    行求、期約或交付賄賂或其他不正利益之處罰業已修正，除條次改列為第十一條
    第一項外，法定刑亦由修正前之「一年以上七年以下有期徒刑，得併科新台幣三
    十萬元以下罰金」，變更為「一年以上七年以下有期徒刑，得併科新台幣三百萬
    元以下罰金」。修正前後之規定就罰金刑部分既有輕重之別，依刑法第二條第一
    項但書之規定，自應適用較有利於被告丙○○之八十五年十月二十三日修正前（
    下稱修正前）貪污治罪條例第十條第一項，始稱妥洽。公訴人認被告丙○○係犯
    同條第二項之罪，尚有未洽。核被告丙○○對於依法令從事公務之吳敏進警員交
    付賄賂，使其免於查報「蕃茄庭園ＫＴＶ」有女侍陪酒之事實而違背職務，所為
    均係犯修正前貪污治罪條例第十條第一項之對於依據法令從事公務之人員，關於
    違背職務之行為交付賄賂罪。被告丙○○與同案被告錫容、共犯乙○○，及當
    時具有彰化縣議員身分而為依據法令從事公務人員之同案被告謝宏龍四人間，有
    犯意聯絡及行為分擔，均為共同正犯，並依修正前貪污治罪條例第三條之規定，
    仍依該條例處斷。被告丙○○先後多次命由共犯乙○○交付賄賂之行為，時間緊
    接，方法相同，觸犯構成要件相同之罪名，顯係基於概括犯意反覆為之，應依連
    續犯之規定論以一罪，並依法加重其刑。查被告丙○○前於七十二年間因殺人等
    案件，經臺灣高等法院臺中分院判處有期徒刑十七年確定，嗣於七十七年五月間
    裁定減為有期徒刑十一年，再於八十年十二月間裁定減為有期徒刑六年六月，於
    七十八年一月二十七日假釋出獄，並因前揭減刑之故，已於八十年一月一日假釋
    期滿執行完畢，有臺灣高等法院全國前案紀錄表、臺灣彰化地方法院檢察署刑案
    資料查註紀錄表、臺灣高等法院臺中分院七十七年度聲減字第二三八七號、八十
    年度聲減字第二六一九號裁定、臺灣彰化地方法院檢察署八十一年一月二十日丁
    ○執丁字第八八三、八八四號函在卷足按，其受有期徒刑之執行完畢，五年內再
    犯本件有期徒刑以上之罪，為累犯，應依法遞加其刑。爰審酌被告丙○○為謀所
    營事業之經濟利益，不惜出資行賄員警，嚴重影響國家公務之適正執行，所生危
    害尚非輕微，又於審理期間一再否認犯行，及其犯罪動機、手段、犯罪後之態度
    、智識程度等一切情狀，量處如主文所示之刑，並依修正前貪污治罪條例第十六
    條之規定併予宣告褫奪公權二年，以示懲儆。
三、公訴意旨另以：被告丙○○、同案被告謝宏龍、錫容於八十四年十二月間，亦
    有委請共犯乙○○向「蕃茄庭園ＫＴＶ」之會計人員領取一萬三千元後，交付賄
    款予吳敏進警員，因認被告丙○○就此部分亦涉犯修正前貪污治罪條例第十條第
    一項之行賄罪嫌等語。惟按犯罪事實應依證據認定之，無證據不得推定其犯罪事
    實，刑事訴訟法第一百五十四條第一項定有明文。經查：證人乙○○歷次於先前
    行賄案件接受調查局人員訊問及司法機關偵訊、審理中，均一再堅決否認曾於八
    十四年十二月間交付該筆賄款，而證人吳敏進又自始均否認曾經收受「蕃茄庭園
    ＫＴＶ」提供之賄款；又卷附現金支出傳票上雖有記載八十四年十二月十四日領
    用茶葉費一萬三千元字樣，然既未載明係提供予莿桐派出所或吳敏進警員使用，
    且該筆款項究竟是由何人領取及花用去向為何均屬不明，自難遽論係用於行賄員
    警之不法目的。此外，復查無其他積極證據足認被告丙○○與同案被告謝宏龍、
    錫容曾經交付該筆賄款，尚不得僅因支出傳票記載金額與前揭各次賄款數額雷
    同，而將該次支出紀錄與行賄犯行混為一談，被告丙○○就此部分之犯罪事實要
    屬不能證明。惟因公訴人認被告丙○○此部分如成立犯罪，與前揭業經論罪科刑
    之行賄部分有連續犯之裁判上一罪關係，爰不另為無罪之諭知。
據上論斷，應依刑事訴訟法第二百九十九條第一項前段，修正前貪污治罪條例第三條
、第十條第一項、第十六條，刑法第十一條前段、第二條第一項但書、第二十八條、
第五十六條、第四十七條、第三十七條第二項，判決如主文。
本案經檢察官吳怡盈到庭執行職務。
中      華      民      國      九十二     年      二    月      六     日
                                臺灣彰化地方法院刑事第三庭
                                    法    官
附錄本案論罪科刑法條：
修正前貪污治罪條例第十條第一項
右正本證明與原本無異。
如不服本判決，應於判決送達後十日內向本院提出上訴狀( 須附繕本 )。
                                    法院書記官
中      華      民      國    九十二   年    二    月    十    日


司法院資訊處製作；財團法人民間司法改革基金會備份。
